台灣高等法院臺中分院民事判決  九十年度家上字第二五號
      上  訴  人  甲○○
      上  訴  人  丁○○
      上  訴  人  丙○○
      上  訴  人  戊○○
      上  訴  人  己○○
      被上訴人    乙○○
      被上訴人    庚○○
右當事人間請求債務分擔事件，上訴人對於中華民國八十九年十二月六日臺灣彰化地
方法院八十八年度訴字第六五○號第一審判決提起上訴，本院判決如左：
    主    文
原判決關於駁回上訴人後開第二項之訴部分，及該部分假執行之聲請，並訴訟費用之
裁判廢棄。
被上訴人應各再給付上訴人新台幣壹拾捌萬陸仟伍佰陸拾肆元，及均自民國八十八年
六月二十四日起，至清償日止，按週年利率百分之五計算之利息。
其餘上訴駁回。
第一、二審訴訟費用，由被上訴人負擔三分之一，餘由上訴人負擔。
本判決命被上訴人給付部分，於上訴人各以新台幣陸萬元為被上訴人預供擔保後得假
執行，但被上訴人如於假執行程序實施前各以新台幣壹拾捌萬陸仟伍佰陸拾肆元為上
訴人預供擔保，得免為假執行。
    事實及理由
一、本件上訴人起訴主張：兩造之被繼承人張龍國於民國（下同）七十九年十月二日
    在大陸廣州白雲機場空難事件中意外身亡，其死亡時留下票款等多筆債務及身亡
    後之喪葬花費，計新台幣（下同）二千四百五十四萬零八百八十九元，經扣除空
    難理賠金一百一十二萬二千三百元，及自被繼承人死亡後，就其遺產即坐落台中
    市○○○路○段四十八號房屋一棟（下簡稱系爭不動產），應有部分二分之一（
    另應有部分二分之一之共有人為甲○○），迄九十一年五月止之租金收入淨額（
    即扣除房屋必要耗損及費用）為一百一十八萬二千七百五十元，債務為二千二百
    二十三萬五千八百三十九元（原審誤算為二千二百三十九萬八千二百八十九元）
    ，被上訴人與上訴人既同為第一順位法定繼承人，其對被繼承人之遺產及負債所
    應享有權利及應負擔義務，與上訴人當完全相同，茲上訴人已清償完畢，致被上
    訴人同免責任，為此，依民法第二百八十一條規定，請求被上訴人各按應繼分七
    分之一比例返還其應分擔額三百一十九萬九千七百五十五元（查原審已命被上訴
    人各給付八十七萬七千九百三十七元，故第二審請求再各給付二百三十二萬一千
    八百一十八元）及自起訴狀繕本送達之翌日起（即八十八年六月二十四日）至清
    償日止，按年息百分五計算之法定遲延利息。
    被上訴人則以：被上訴人否認張龍國前開生前所積欠之債務，且以中僑中藥有限
    公司（下簡稱中僑公司）及聯友信社有限公司（下簡稱聯友公司）為獨立之法人
    ，其公司所負債務並非張龍國個人之債務。又證人吳景星、宋鳳蘭、詹雅婷證述
    張龍國生前對吳景星、宋鳳蘭及其父宋石松、詹雅婷等所積欠債務均不實在，且
    對張龍國所遺財產，尚包括張龍國於中僑公司之投資金額，又上訴人任意占用張
    龍國所遺系爭不動產使用，顯已侵及被上訴人對遺產七分之二之繼承權利，上訴
    人尚應給付被上訴人八百四十萬五千零二十一元，另被上訴人對上訴人向台灣台
    中地方法院提起八十七年度家訴字第二○四號請求回復繼承權訴訟，經確定訴訟
    費用額及聲請程序費用額為一萬二千九百四十元（原審誤書為一萬二千四百四十
    元），亦應由上訴人負擔，為此主張抵銷等語置辯。
二、本件原審對於上訴人之請求，判決被上訴人一部勝訴（即被上訴人應各給付上訴
    人新台幣捌拾柒萬柒仟玖佰拾柒元及均自民國八十八年六月二十四日起至清償
    日止，按年息百分之五計算之利息。），而駁回其餘之訴並就上訴人勝訴部分，
    諭知兩造為附條件假執行及免為假執行之宣告，上訴人就其敗訴部分聲明不服，
    求為判決：(一)原判決不利上訴人部分及其訴訟費用之裁判均廢棄。(二)右廢棄部分
    ，被上訴人應各再給付上訴人新台幣貳佰參拾貳萬壹仟捌佰壹拾捌元，及自八十
    八年六月二十四日起至清償日止，按年息百分之五計算之利息。(三)右廢棄部分，
    第一、二審訴訟費用由被上訴人負擔。(四)願供擔保以代釋明，請准宣告假執行。
    被上訴人則求為判決：駁回上訴，及如受不利判決，願供擔保請求免為假執行。
三、查上訴人主張張龍國於七十九年十月二日在大陸廣州白雲機場空難事件中意外身
    亡，兩造均為其法定繼承人，應繼承分各七分之一等事實，有繼承系統表、戶籍
    謄本在卷可稽（見本院卷第五０至五六頁），並為被上訴人所不爭，自屬實在。
    又被上訴人乙○○（六十八年八月七日生）、庚○○（六十六年十一月八日生）
    ，均已成年，亦有上開戶籍謄本可按，附此明。
四、按繼承人對於被繼承人之債務，負連帶責任，繼承人相互間對於被繼承人之債務
    ，除另有約定外，按其應繼分比例負擔之，又因連帶債務人中之一人為清償，而
    債務消滅者，他債務人亦同免其責任，且得向他債務人請求償還其各自分擔之部
    分，並自免責時起之利息，民法第一千一百五十三條、第二百七十九條及第二百
    八十一條第一項分別定有明文。又按連帶債務人中之一人所生之事項，除民法第
    二百七十四條、第二百七十五條、第二百七十六條、第二百七十七條及第二百七
    十八條規定或契約另有訂定者外，其利益或不利益對他債務人不生效力，亦為同
    法第二百七十九條所明定。因之連帶債務人中一人之清償，固為絕對效力，但承
    認債務之存在應僅為相對效力。查上訴人主張張龍國生前有積欠上開債務，並由
    被上訴人代為清償，為此被上訴人應依應繼分之比例分擔之，但為被上訴人所否
    認，並以上訴人等占用系爭張龍國之不動產，而應返還所受之利益即相當租金等
    金額抵銷之，是首應審酌者，厥為上訴人所得請求被上訴人分擔張龍國積欠之債
    務，分述如下：
（一）上訴人主張張龍國曾在合庫五權支庫開設戶名中僑公司，帳號一三五一－五號
      之支票存款帳戶，經其清償一百一十八萬五千八百二十九元（支票發票日期自
      七十三年三十一日起至八十年六月三十一日止；見原審卷第一冊第二三三至二
      三七頁）；於台中商業銀行開設戶名聯友公司，帳號九七二號之支票存款帳戶
      ，清償一百二十七萬元（見原審卷第一冊第二三八頁；本院卷第一六五至一七
      九頁），合計二百四十五萬五千八百二十九元，並以中僑公司、聯友公司設立
      登記之股東成員，持股比例、歷年二家公司並未有明顯業務，及張龍國往來大
      陸頻繁為由，認該公司之設立，僅為張龍國個人生前投資理財、財務運作之需
      ，或為節稅調度之用而設立，故張龍國以前開公司名義所簽發之支票，均係張
      龍國個人借貸關係所給之憑證為或資金之運用而簽發云云，而證人即合庫五權
      支庫職員朱久美雖結證稱，該票款係由上訴人繳付現金或以轉帳方式入帳等語
      ，惟查被上訴人已否認其為張龍國個人之債務，復查中僑公司及聯友公司均為
      合法設立之法人，有各該公司之公司登記事項卡在卷可按（見本院卷第四一至
      四六頁）。又查中僑公司之營業項目包括中藥之批發零售及其有關進出口貿易
      業務，設址在台中市○○○路○段四八號即國際慈善堂中醫診所現址，聯友公
      司所營事業包括，企業、負債財務、債信、一般經濟市場、行業、個人信用及
      財產徵信資料之蒐集、分析、整理、研判等項，原設址台中市○區○○路一段
      一七一號八樓十六號，嗣遷址台中市○區○○街三九號八樓之三，原股東黃美
      鈴曾變更，且除丁○○外，尚有黃素貞、張陳玷、許惠芬等情，有中僑公司章
      程、聯友公司登記卡、經濟部證明書及遺產稅單可稽（見原審卷第一冊第七八
      至八三頁），證人吳景星並證稱，係因業務往來始與張龍國相識，並託其前往
      大陸代辦當歸、吉林高麗蔘等藥材事項無訛，殊難認中僑公司、聯友公司僅為
      張龍國投資理財、財務運作之需，或供節稅調度之用。且公司法人具獨立人格
      ，為權利義務之主體，與自然人互異，各負其責，中僑公司及聯友公司為發票
      人之支票，依票據法第一百二十六條規定，發票人應照支票文義擔保支票之支
      付，即應由中僑公司、聯友公司負票據債務責任，況當事人主張有金錢借貸關
      係存在，須就其發生所須具備之特別要件，即金錢之交付及借貸意思表示互相
      一致負舉證之責任，若僅證明有金錢之交付，未證明借貸意思表示互相一致者
      ，尚不能認為有金錢借貸關係存在，亦有最高法院八十一年度台上字第二三七
      二號判決可資參照，上訴人迄未舉證證明系爭票據均係張龍國個人借貸關係所
      交付之憑證為或資金之運用所簽發，此部分即難採信。
（二）清償宋鳳蘭之父六萬元利息部分：查上訴人提出宋鳳蘭於七十九年十一月十九
      日簽名之請領存證為據（見一審調字卷第十四頁），且宋鳳蘭於本院結證證稱
      ：「（上開請領存證）真正的，開這張收據的原因是因我原來手上有壹張張龍
      國的票，因他生前向我父親宋石松借了五十萬元，所以開了壹張伍拾萬的支票
      給我父親作憑證，約定利息是六萬元，後來張龍國過世後，我父親需要用錢，
      丁○○就連本帶利一起還給我父親，我代理父親收取，就開了這張收據。」，
      足證張龍國生前積欠宋鳳蘭之父宋石松五十萬元，並由上訴人代為清償無誤。
      被上訴人空言否認，顯不足取。
（三）清償吳景星借款一百二十萬元部分：經查上訴人雖提出三十萬元之暫收據（見
      一審調字卷第十六頁），係吳景星於七十六年十一月二十四日委託中僑公司張
      龍國代辦當歸及吉林高麗參中藥材進口，再據台灣中小企業銀行證明書記載（
      見一審調字卷第十七頁）：匯款單之收款人其中二十萬元為中僑公司，三十萬
      元為聯友公司，均為公司名義，張龍國是否有借貸之意思表示，而屬其個人之
      債務，已堪置疑。復查證人吳景星於八十八年九月二日證稱，張龍國死時欠伊
      一百二十萬元，他親自陸續向伊借，伊用銀行支票給他，伊款云云；嗣稱，
      三十萬元是代辦中藥款項，五十萬元是用匯款的，四十萬元開支票給張龍國兌
      現，付款銀行為華南銀行永和分行，票號已忘云云在卷（見原審卷第一冊第四
      八、四九頁）；嗣又稱，九十萬元是張龍國叫伊匯入公司的帳號，是張龍國所
      借云云在卷（見原審卷第一冊第四九頁反面）；於八十九年九月六日證稱，張
      龍國生前借錢，其家人都不知道，伊亦未告訴他們，張龍國曾陸續向伊借一百
      萬元，因為是好朋友，所以沒有票據、借據或擔保，沒有向他要過錢，也沒有
      付利息，張龍國第一次拿三十萬元，請他到大陸買中藥材，結果沒買，即將三
      十萬元借他，嗣稱，張龍國共向伊借一百萬元，暫收據是三十萬元，除匯款外
      另二十萬元是他在希爾頓打電話給伊，伊拿現金二十萬元給他各云云（見原審
      卷第二冊第一二六、一二七頁）。查證人吳景星先稱借款一百二十萬元；後改
      稱借款一百萬元，前後供述不一，已難輕信。復經統計吳景星簽收金額之記錄
      ，於八十二年一月七日收受五萬元、八十二年三月十七日收受四萬元，之後陸
      續收取五萬元支票，共九十四萬元，與吳景星所證之一百萬元或一百二十萬元
      均不相符，而收取之支票存入何行庫提領不明，亦無法查證，是吳景星證述張
      龍國積欠伊一百二十萬元部分，尚難採信。
（四）清償宋鳳蘭借款一百萬元部分：查證人宋鳳蘭雖於八十八年九月二日證稱，伊
      陸續借與張龍國前後十年累積到一百萬元，始要求簽發支票，該支票發票人是
      張龍國，伊均交付現金，有時二十萬元、三十萬元或五十萬元，張龍國借錢，
      其太太及女兒丙○○知道，張龍國死後，「甲○○代為還錢，伊才將支票還給
      甲○○」等詞在卷（見原審卷第一冊第五０、五一頁）；嗣於八十九年九月六
      日證稱，張龍國陸續向伊借錢，伊持有張龍國一百萬元之支票，支票上面只認
      有張龍國的印章，支票上面只認有張龍國的印章，至於是否是公司或個人的票
      不知道，他借的錢當時是支出中醫院的費用借錢時，有時會叫他女兒丙○○過
      來拿錢，「未曾叫他太太甲○○來拿過錢」，張龍國死後一個月左右，「那張
      一百萬元的支票即交給丁○○換票」云云在卷（見原審卷第二冊第一二八頁）
      ，查宋鳳蘭前後所供「甲○○還錢，一百萬元支票返還甲○○」與「一百萬元
      支票交予丁○○換票」，互相予盾。且其供證「未曾叫他太太甲○○來拿過錢
      」部分，核與上訴人甲○○供稱，「宋鳳蘭有叫伊去向她拿錢」（見原審卷第
      二冊第一三０頁）迥異，是宋鳳蘭證述張龍國積欠伊借款之部分，亦難採信。
（五）清償薛玉梅一十八萬元會款部分：經查上訴人始終未能提出關於張龍國參加薛
      玉梅為會首之互助會單為證，復查證人薛玉梅於八十九年十月四日並結證稱，
      伊不認識兩造及張龍國，亦未見過兩造，七十九年間有召組互助會，胡太太找
      朋友入會，不清楚會單寫何人名字，會單已不存在了，是宋鳳蘭標會，也是她
      拿的錢，她朋友沒有來標會過，亦不知其名，死會款也是向宋鳳蘭收取，她何
      朋友、何人跟會及死會錢何來，伊均不清楚，亦未見過其人，伊直接對宋鳳蘭
      等語在卷（見原審卷第二冊第一五一頁），益證上訴人丁○○所陳稱，其父死
      亡後，曾前往與會首薛玉梅確認云云不實，尚難依宋鳳蘭片面供述，遽為張龍
      國確有參加該互助會，或標得會款之認定。
（六）喪葬費一百四十萬一千九百六十元部分：查上訴人雖稱，喪葬費用之收據均已
      滅失，惟經本院囑託台中市葬儀商業同業公會就死者張龍國身份、地位、經濟
      狀況及七十九年間之喪葬費用之水準與張龍國於大陸廣州白雲機場空難事件意
      外身亡等相關情形，鑑定結果，張龍國之合理喪葬費用為一百零三萬九千二百
      元（不含納骨塔費用），應堪採信，是上訴人主張之喪葬費用在此範圍內，為
      有理由，逾此範圍外，為無理由。
（七）清償詹雅婷借款本息九百五十七萬二千八百元部分：上訴人雖以詹雅婷對張龍
      國之債權六百萬元，於八十年五月十日已經達成協議，並分期清償完畢，有清
      償協議書乙紙及各期簽領存據可證（見一審調字卷第二０至二九頁），惟按消
      費借貸契約乃要物契約，上訴人主張張龍國積欠詹雅婷六百萬元之龐大金額，
      並無提出任何交付借款之證據，亦未設定任何擔保，是否屬實，已堪置疑。復
      查上訴人甲○○於八十九年十月四日稱，詹雅婷為其鄰居，張龍國曾提過與詹
      雅婷有金錢往來，開始借錢時，伊均不知情，之後張龍國會打電話與詹雅婷講
      妥，伊再去拿錢，不知道拿多少錢及利息如何計算，亦不知道有無開票或寫借
      據，張龍國死亡半年後，詹雅婷始拿五、六張或七、八張支票，告以係張龍國
      之欠錢，伊看筆跡、印章，即與之協議，面額約五百多萬元，其中含利息以六
      百萬元計，伊等簽發本票交付詹雅婷後，詹雅婷即返還支票，不清楚何時還，
      伊等均以現金清償，支票已不存在云云在卷（見原審卷第二冊第一五四、一五
      五頁）；上訴人丁○○則稱，伊知悉其父向詹雅婷借錢之事，不清楚其等債務
      情形及有無約定利息，協議之利息約定百分之十二，係因比銀行利高一點云云
      在卷（見原審卷第二冊第一五六、一五七頁）。查上訴人甲○○、丁○○既自
      承張龍國生前與詹雅婷之債權債務情形及利息如何約定、計算均不清楚，竟承
      諾以比銀行利高之年息百分之十二，與詹雅婷達成清償之協議，及該清償協議
      書，僅載明由上訴人同意於簽訂該協議書之同時，共同簽發六百萬元本票作為
      擔保，就詹雅婷持有張龍國所簽發之支票如何返還之重要事項，隻字未提，豈
      不有悖常情﹖而證人謝喜律師結證證稱，當時詹雅婷為其事務所職員，不知對
      方何人，亦不清楚詹雅婷及張龍國之間的債權債務關係，協議當時亦未看到票
      據的交換，亦無其他書據之類，伊蓋章時，協議書上其他的人已經簽名蓋章，
      伊只是作見證，其他的事不清楚等語在卷（見原審卷第二冊第一二五、一二六
      頁），準此，並不足以證明詹雅婷確曾交付借貸金額與張國龍，至本院北斗簡
      易庭八十八年度斗小字第四三號民事判決理由二所載，詹雅婷具狀陳明，借款
      業經共同債務人甲○○全數清償完畢云云，然因未實體認定詹雅婷與張龍國間
      之借貸關係，亦尚難為上訴人有利之證據，業經本院調閱上開一審簡易庭卷宗
      ，審閱無誤，附此明。
（八）清償合庫五權支庫張龍國貸款本息八百六十七萬三百元部分：查本件被繼承人
      張龍國生前於七十七年九月八日向合作金庫五權支庫借貸本金六百萬元款項，
      約定償還期限十五年，每月按期攤還本息，惟被繼承人於七十九年十月二日意
      外身亡後，每月本息攤繳均由上訴人等清償，本息計八百六十七萬零三百元之
      事實，業據證人朱久美結證屬實在卷（見原審卷第一冊第一一七至一一八頁）
      ，並有合庫五權支庫放款明細可稽，復經合庫五權支庫以八十九年十月二十日
      （八九）合金權字第四九三一號函復在卷可佐（見原審卷第二冊第一六二、一
      六三頁），並為被上訴人所不爭執，此部分應認為真正。
五、被上訴人主張抵銷部分：
（一）查被上訴人以張龍國生前投資中僑公司之出資額，依遺產稅繳清證明書，核定
      價額為四百八十六萬一千九百七十四元，應可分得張龍國此部分遺產七分之二
      之應繼分，即一百三十八萬九千一百三十五元云云。惟查中僑公司並未解散、
      清算，此有該公司之公司登記事項卡在卷可考（見本院卷第一八七至一八九頁
      ），被上訴人應繼承者為中僑公司股東之權利，被上訴人主張抵銷，顯於法未
      合。
（二）又查國際慈善堂中醫診所原始負責人為曾瑞振，於七十九年一月二日張龍國死
      亡時為徐顧玲，之後由姜惠秋續任至今之事實，有中區國稅局黎明稽征所扣繳
      單位登記申請書可參（見原審卷第一冊一七四頁至一八一頁），非屬張龍國之
      遺產至明，被上訴人以其為張龍國生前所經營之個人商號，係遺產之一部分，
      認對於國際慈善堂中醫診所及其內由張龍國所購醫療設備等固定生財器具，應
      有七分之二之應繼分云云，亦有未合。
（三）被上訴人另以上訴人自張龍國死亡後至今，占用張龍國所遺坐落台中市○○段
      八○六－一三號土地及其上同地段第八六二號即門牌號碼台中市○○○路○段
      四十八號之建物（按即系爭不動產），繼續以國際慈善堂中醫診所營利，乃屬
      上訴人未得被上訴人等人同意，占用兩造公同共有財產，就被上訴人應分得七
      分之二應繼分部分，顯然受有相當於租金之不當利益，依土地每月租金以上開
      土地公告現值六千零七百元計，房屋每月租金比照周圍房屋租金以十萬元計，
      九年來上訴人應給付被上訴人四百九十五萬八千七百四十三元。經查租金其情
      已為上訴人否認，被上訴人復未舉證證明確實租額，茲以該診所綜合所得稅執
      行業務收支計算表列計，自七十九年十月份起至九十一年五月份止，為四百一
      十五萬元（上訴人於九十一年五月八日訴狀附表明細表，同意租金算至九十一
      年五月止），有中區國稅局各類所得扣繳稅額繳款書及國際慈善堂中醫診所收
      支計算表可稽（見原審卷第一冊第一七四至一八一頁）（租金計算詳如附表租
      金收入明細表），應堪採信。又查上訴人抗辯系爭房屋應扣扣除必要費用百分
      之四三等詞，經本院函詢財政部中區國稅局查覆：「關於納稅義務人列報房屋
      租金收入，其維修費用等之減除，得檢據申報核實認定；其未能提具確實證據
      或證據不實者，得依財政部核定必要損耗及費用標準百分之四十三減除．．」
      ，有該函文在卷可按（見本院卷第二二三、二二四頁），經本院依該標準核算
      結果，扣除必要費用後，房屋收入之淨額為一百一十八萬二千七百五十元，進
      而每個繼承人之租金所得為十六萬八千九百六十四元（計算公式詳見附表），
      被上訴人於此範圍內主張抵銷，為有理由，逾此範圍外，為無理由。
（四）次查被上訴人又以依民法第八百二十八條第二項定，公同共有物之處分及其他
      之權利行使，應得公同共有人全體之同意，上訴人甲○○未得被上訴人之同意
      ，擅將張龍國所遺座落台中市○○段八○六－一三號土地及其上同地段第八六
      二號建物，權利範圍各為二分之一，向台中商業銀行設定最高限額一千四百四
      十萬元抵押權登記，貸款一千萬元供其花用，致兩造所公同共有之上開房地上
      因有巨額抵押權存在而價值驟減，顯然不法侵害被上訴人對上開不動產七分之
      二應繼分之權利，致被上訴人受有損害，被上訴人得請求上訴人給付侵權行為
      之損害賠償，而上開房地價值以一千四百四十萬元計，張龍國之權利範圍為二
      分之一，再以被上訴人之應繼分七分之二計，上訴人應給付被上訴人二百零五
      萬七千一百四十三元云云。惟按請求侵權行為之損害賠償，客觀上以有損害之
      發生為要件，經查上訴人甲○○未得被上訴人之同意，擅將上開不動產，向台
      中商業銀行設定最高限額一千四百四十萬元抵押權登記，貸款一千萬元之事實
      ，縱然屬實，僅此，被上訴人尚無損害發生，所辯以上訴人應給付被上訴人之
      應繼分七分之二，計二百零五萬七千一百四十三元，主張抵銷云云，亦屬無稽
      。
（五）被上訴人主張前案對上訴人提起回復繼承權訴訟，就上訴人應賠償之訴訟費用
      一萬二千九百四十元（原審誤書為一萬二千四百四十元），主張抵銷之事實，
      業據提出台中地方法院八十九年度家聲字第八五號民事裁定書為證（見原審卷
      第二冊第四一頁），復為上訴人所不爭，為有理由。
六、綜上，張龍國死亡後遺留之債務應為宋鳳蘭之父宋石松借款利息六萬元、喪葬費
    一百零三萬九千二百元及合庫五權支庫貸款八百六十七萬三百元，計九百七十六
    萬九千五百元（計算公式：60000+0000000+0000000=0000000），經扣除張龍國
    空難理賠金一百一十二萬二千三百元，為八百六十四萬二百元（計算公式：．．
    0000000-0000000=0000000），而被上訴人主張抵銷之金額為租金淨額一百一十
    八萬二千七百五十元及訴訟費用一萬二千九百四十元（一審誤書為一萬二千四百
    四十元），餘七百四十五百一千百一十元元（計算公式：．．．．．．．．．．
    0000000-0000000-00000=0000000），即應由兩造按應繼分比例負擔，經計算結
    果，被上訴人各應負擔一百零六萬四千五百零一元（計算公式：．．．．．．．
    0000000/7=0000000。小數點以下四捨五入），上訴人於清償完畢後，請求被上
    訴人各給付其應分擔額，於一百零六萬四千五百零一元及自起訴狀繕本送達翌日
    即八十八年六月二十四日起至清償日止，按年息百分之五計算之法定遲延利息，
    為有理由，逾此範圍即為無理由，應予駁回。
七、綜上所述，上訴人本於繼承債務關係及民法二百八十一條規定，請求被上訴人各
    給付三百一十九萬九千七百五十五元，及自民國八十八年六月二十四起，至清償
    日止，按週年利率百分之五計算之利息，於請求被上訴人各給付一百零六萬四千
    五百零一元（原審已判命被上訴人各給付八十七萬七千九百三十七元，是本院應
    命被上訴人各再給付十八萬六千五百六十四元），及遲延利息部分，為有理由，
    應予准許。逾此所為請求，為無理由，應予駁回。乃原審僅命被上訴人各給付八
    十七萬七千九百三十七元及其利息部分，而駁回上訴人其餘之訴，並駁回其假執
    行之聲請，自有未洽，原審就上開應准許部分，為上訴敗訴之判決，並駁回其假
    執行之聲請，尚有未洽，上訴意旨求予廢棄改判，為有理由，爰由本院予以廢棄
    改判如主文第二項所示，並依聲請為附條件之准、免假執行之宣告。至於上訴人
    之請求不應准許部分，原判決為上訴人敗訴之判決，並駁回其假執行之聲請，經
    核於法並無不合，上訴意旨求予廢棄改判，為無理由，應駁回其上訴。
八、本件事證已臻明確，兩造其餘攻擊或防禦方法及所提證據，均與本院心證之形成
    及判決結果，不生影響，爰不一一再加以論述，併此明．
九、據上論結，本件上訴為一部有理由，一部無理由，依民事訴訟法第四百五十條、
    第四百四十九條第一項、第七十九條但書、第四百六十三條、第三百九十條第二
    項、第三百九十二條，判決如主文。
中      華      民      國    九十一    年      五      月    二十二    日
~B1民事第六庭審判長法  官  吳火川
~B2                法  官  饒鴻鵬
~B3                法  官  陳繼先
右為正本係照原本作成。
上訴人得上訴。
被上訴人不得上訴。
如對本判決上訴，須於收受判決送達後二十日內向本院提出上訴書狀，其未表明上訴
理由者，應於提出上訴後二十日內向本院提出上訴理由書（須按他造人數附具繕本）
，並繳納送達用雙掛號郵票拾份（每份參拾肆元）。
上訴時應提出委任律師或具有律師資格之人之委任狀；委任有律師資格者，另應附具
律師及格證書及釋明委任人與受任人有民事訴訟法第四百六十六條之一第一項但書或
第二項（詳附註）所定關係之釋明文書影本。
~B                書記官  劉建智
中      華      民      國    九十一    年      五      月    二十三    日
附註：
民事訴訟法第四百六十六條之一（第一項、第二項）
對於第二審判決上訴，上訴人應委任律師為訴訟代理人。但上訴人或其法定代理人具
有律師資格者，不在此限。
上訴人之配偶、三親等內之血親、二親等內之姻親，或上訴人為法人、中央或地方機
關時，其所屬專任人員具有律師資格並經法院認為適當者，亦得為第三審訴訟代理人
。
                                                                        Ｙ
房屋租金收入明細表
地址：台中市○○○路○段四十八號
年度    月份    金額（新台幣）  備註
79      10~12   9,000元 租金每月3,000元
80      01~12   36,000元        租金每月3,000元
81      01~12   180,000元       租金每月15,000元
82      01~12   180,000元       租金每月15,000元
83      01~12   315,000元       租金83年4月起每月30,000元
84      01~12   360,000元       租金每月30,000元
85      01~12   360,000元       租金每月30,000元
86      01~12   600,000元       租金每月50,000元
87      01~12   600,000元       租金每月50,000元
88      01~12   600,000元       租金每月50,000元
89      01~10   340,000元       租金89年3月起每月30,000元
89      11~12   60,000元        租金每月30,000元
90      01~12   360,000元       租金每月30,000元
91      01~05   150,000元       租金每月30,000元
合    計        4,150,000元
租金收入總額              4,150,000  元
減：扣除必要費用43%      1,784,500  元
租金收入淨額（二分之一）   1,182,750  元 （二分之一所有權甲○○）
每人租金所得：
(0000000元 - 0000000元) ÷2 = 1,182,750元
1,182,750元 ÷7= 168,964元
